【裁判字號】    95,上訴,1310
【裁判日期】    951229
【裁判案由】    違反槍砲彈藥刀械管制條例
【裁判全文】
臺灣高等法院臺南分院刑事判決        95年度上訴字第1310號
上  訴  人
即  被  告  甲○○
                    現於臺灣臺南監獄臺南分監另案執行中
指定辯護人  本院公設辯護人  丙○○
上  訴  人
即  被  告  乙○○
扶助辯護人  邱銘峰  律師
上列上訴人因違反槍砲彈藥刀械管制條例案件，不服臺灣臺南地
方法院95年度訴字第967號中華民國95年10月11日第一審判決（
起訴案號：臺灣臺南地方法院檢察署95年度偵字第6359、8260
號），提起上訴，本院判決如下：
    主  文
原判決關於乙○○部分撤銷。
乙○○共同未經許可，寄藏可發射子彈具有殺傷力之改造玩具手
槍，處有期徒刑壹年拾月，併科罰金新臺幣貳拾萬元，罰金如易
服勞役，以罰金總額與陸個月之日數比例折算；緩刑伍年。扣案
之仿ＢＥＲＥＴＴＡ廠８４型半自動手槍之改造玩具手槍壹枝（
槍枝管制編號：0000000000號，含彈匣壹個）及直徑
約八點二㎜之改造子彈貳顆，均沒收。
其他上訴駁回。
    事  實
一、甲○○及乙○○均明知可發射子彈具有殺傷力之槍砲及具有
    殺傷力之子彈，係屬槍砲彈藥刀械管制條例管制之槍砲及彈
    藥，非經中央主管機關許可，不得寄藏，然於民國九十四年
    十一月中旬某日，在渠等位於臺南市○○○路地址不明之租
    屋處，知悉甲○○之友人即真實姓名年籍不詳、綽號「和仔
    」之男子（下稱「和仔」），其攜來之手機紙袋內所置放之
    一個濕紙巾塑膠盒內，存有具殺傷力之仿ＢＥＲＥＴＴＡ廠
    ８４型半自動手槍之改造玩具手槍一枝（槍枝管制編號：0
    000000000號，含彈匣一個）、口徑九㎜之制式子
    彈一顆、直徑約八點二㎜之改造子彈三顆及直徑約九㎜之土
    造子彈一顆（上開槍彈，下稱本件槍彈），竟仍共同基於寄
    藏有可發射子彈具有殺傷力槍砲及具有殺傷力子彈之犯意，
    受「和仔」之寄託，未經許可而將本件槍彈藏放於上開租屋
    處內，嗣因退租，乙○○再於九十四年十二月中旬某日，將
    上開槍彈改藏至其任職之臺南科學園區奇美電子公司ＬＣＭ
    四廠五樓供乙○○個人使用之內務櫃內，嗣乙○○調至同廠
    四樓工作，又改藏至四樓供乙○○個人使用之第四一一櫃編
    號三號內務櫃內。嗣於九十五年四月八日奇美電子公司之員
    工方湘雯、黃琪容打開上揭第四一一櫃編號三號內務櫃，發
    現上揭寄藏之槍彈後報警，經警向負責管理內務櫃鑰匙之奇
    美電子公司之員工高琪文查知該內務櫃之使用人為乙○○，
    始循線查獲上情。
二、案經內政部警政署保安警察隊第二總隊第四大隊第二中隊報
    請臺灣臺南地方法院檢察署檢察官偵查起訴。
    理  由
壹、程序方面：
一、按被告以外之人於偵查中向檢察官所為之陳述，除顯有不可
    信之情況者外，得為證據，刑事訴訟法第一百五十九條之一
    第二項定有明文，查被告甲○○於偵查中，以證人身分向檢
    察官所為之具結陳述，係被告乙○○以外之人於偵查中向檢
    察官所為之陳述，且未見有何顯不可信之情況，依上開規定
    ，得為證據：又方湘雯、黃琪容、高琪文之警詢，以及內政
    部警政署保安警察隊第二總隊第四大隊第二中隊扣押物品筆
    錄暨目錄表、刑案現場測繪圖、內政部警政署刑事警察局九
    十五年五月一日刑鑑字第○九五○○五四三九二號槍彈鑑定
    書各一份（分見警卷第五頁至第十二頁、第十五頁至第十八
    頁、第二十四頁，偵查卷第三十二頁至第三十八頁），檢察
    官、辯護人及被告於本院調查證據時，均知曉為審判外之言
    詞及書面陳述，係為傳聞證據，且至言詞辯論終結前均未聲
    明異議，本院審酌上開書面陳述作成之情況，認為適當，故
    依刑事訴訟法第一百五十九條之五第二項規定，得為證據。
二、再者傳聞法則係對於被告以外之人於審判外之言詞或書面陳
    述，亦即針對被告以外之人於審判外以言詞或書面所為之供
    述證據而為之規範，卷附刑案現場照片十幀（見警卷第十九
    頁至第二十三頁），係以科學、機械之方式，對於所拍攝內
    容所為忠實且正確之記錄，性質上並非供述證據，應無刑事
    訴訟法第一百五十九條第一項規定之適用。
貳、實體方面：
一、前開事實業據被告甲○○、乙○○於本院準備程序及審理中
    坦承不諱（見本院卷第六十五、六十六、八十三、八十四頁
    ）。且查：
(一)本件槍彈係於奇美電子公司第四一一櫃編號三號由乙○○個
    人使用之內務櫃內查獲之情，為被告二人所坦承，並有方湘
    雯、黃琪容、高琪文之警詢各一份及內政部警政署保安警察
    隊第二總隊第四大隊第二中隊扣押物品筆錄暨目錄表、刑案
    現場測繪圖各一份以及刑案現場照片十幀可稽。再者本件槍
    彈經送內政部警政署刑事警察局鑑定結果，係由仿ＢＥＲＥ
    ＴＴＡ廠８４型半自動手槍製造之玩具手槍換裝土造金屬槍
    管而成之改造手槍，槍身為塑膠材質，經裝填適用子彈試射
    結果，測得彈頭發射速度為每秒三百四十八公尺，計算其動
    能分別為二六六點四三焦耳，單位面積動能為每平方公分五
    百一十七點○四焦耳，而依同局活豬之射擊測試結果，彈丸
    單位面積動能達每平方公分二十四焦耳，即足以穿入豬隻皮
    肉層，且依日本科學警察研究所之研究結果，彈丸單位面積
    動能達每平方公分二十焦耳，即足以穿入人體皮肉層；又扣
    案之子彈五顆，其中三顆係由玩具金屬彈殼組裝直徑約八點
    二㎜金屬彈頭而成之改造子彈，採樣一顆試射，可擊發，另
    外其中一顆為口徑九㎜之制式子彈，經實際試射可擊發，剩
    餘一顆為直徑約九㎜之土造金屬彈頭之土造子彈，經實際試
    射可擊發，故上開扣案子彈認均具有殺傷力等情，有內政部
    警政署刑事警察局九十五年五月一日刑鑑字第○九五○○五
    四三九二號槍彈鑑定書一份可憑，則上開改造玩具手槍，具
    有射出彈丸達足以穿入人體皮肉層而造成殺傷損壞程度之發
    射能力，且上揭子彈亦均具有殺傷力，堪認分屬槍砲彈藥刀
    械管制條例所稱之槍砲、彈藥無誤。
(二)乙○○於偵訊中供陳：甲○○之友人「和仔」，於九十四年
    十一月中旬至我與被告甲○○在臺南市○○○路之租屋處，
    將置於溼紙巾塑膠盒內、再用一個紙袋裝著之本件槍彈，放
    在屋內地板上，「和仔」拜託我和甲○○幫其保管，當時甲
    ○○有在場，「和仔」在將上開物品交給我與甲○○時，甲
    ○○有跟我說裏面應該是槍，因為「和仔」平常都有在使用
    此種物品，我原本以為是毒品，甲○○向我表示是槍等語（
    見偵卷第十一頁、第十二頁），且甲○○除曾於原審九十五
    年七月二十五日準備程序中，對於其與乙○○共同受「和仔
    」之託而寄藏本件槍彈之事實均予以坦承在卷外（見原審卷
    第四十頁），其於偵訊中亦以證人身分證稱；「和仔」係在
    九十四年間，將本件槍彈拿至我與乙○○在臺南市○○○路
    租屋處交給我，當時乙○○有在場，「和仔」係拿個盒子給
    我，待其要離開時，才向我表示該物係槍，要放在我這邊請
    我幫其保管，我有向乙○○說過那是槍等語至明（見偵卷第
    十三頁），則由上揭被告二人之陳述，乙○○對於「和仔」
    攜來本件槍彈並委請被告二人保管，以及甲○○對於「和仔
    」將本件槍彈委託保管之過程情節，均能敘述清楚且內容互
    核一致，顯見被告二人必有同受「和仔」委託保管本件槍彈
    之相同經歷，始能出現一致之陳述結果。乙○○雖曾辯稱該
    槍彈係直至九十四年十二月間退租時才發現「和仔」攜來之
    物品為本件槍彈云云，顯不可採。且再參以本件槍彈，係屬
    於槍砲彈藥刀械管制條例所稱之槍砲、彈藥，為法律上所查
    禁之違禁物，非法持有者即構成重刑，為政府及報章廣為宣
    導周知，且上開位於臺南市○○○路之租屋處，乃被告二人
    居住管理之私人處所，而被告乙○○先後放置本件槍彈之奇
    美電子公司五樓以及位於四樓之第四一一櫃編號三號等二處
    內務櫃，又係供被告乙○○個人掌管使用之內務櫃，衡情若
    非「和仔」基於將本件槍彈寄託予被告二人保管之信賴關係
    ，「和仔」實無任意將本件槍彈隨便置放於被告二人租住處
    ，而徒使自己時處於暴露非法持有槍彈犯罪行為之風險之理
    ，且相對地，本件槍彈原本即非被告二人所有之物，又為違
    法之物品，一般人見之，縱然未便向警告發，亦避之唯恐不
    及，以免徒使自己陷於違法之處境，然被告二人竟不僅將本
    件槍彈藏置於自己居住管領之租處，甚至在退租後，猶仍由
    乙○○將本件槍彈移至其個人使用之內務櫃內繼續藏放，而
    對本件槍彈進行保護管理之積極動作，在在突顯被告二人自
    始即有受託而為保管本件槍彈之任務，否則渠二人實無干冒
    觸法之風險，而對非屬於渠等所有之本件槍彈猶為上開積極
    保管舉動之理。從而，被告二人自始即受「和仔」之請託，
    而對本件槍彈進行保管藏放之情，至為彰顯。
(三)綜上所述，本件事證明確，被告二人犯行均洵堪認定。
三、核被告二人所為，就寄藏本件改造玩具手槍部分，係觸犯槍
    砲彈藥刀械管制條例第八條第四項之寄藏具有殺傷力之改造
    玩具手槍罪；就寄藏本件制式子彈、改造子彈、土造子彈部
    分，係犯同法第十二條第四項之寄藏子彈罪。又按槍砲彈藥
    刀械管制條例第八條第四項、第十二條第四項之罪，係將「
    持有」與「寄藏」為分別之處罰規定，單純之「持有」，固
    不包括「寄藏」，但寄藏之受人委託代為保管，其保管之本
    身所為之「持有」，既係「寄藏」之當然結果，法律上自宜
    僅就「寄藏」行為為包括之評價，不應另就「持有」予以論
    罪（最高法院七十四年臺上字第三四○○號判例意旨參照）
    ，故被告二人持有本件槍彈之行為，係寄藏之當然結果，不
    另論罪。被告二人就上開犯行間，有犯意之聯絡及行為之分
    擔，為共同正犯。被告二人以一個寄藏之行為，同時觸犯上
    開二罪，為想像競合犯，應依刑法第五十五條之規定，從較
    重論以槍砲彈藥刀械管制條例第八條第四項之寄藏具有殺傷
    力之改造玩具手槍罪。
四、新舊刑法比較：被告行為後，刑法於九十四年一月七日修正
    ，同年二月二日公布，業於九十五年七月一日施行。按行為
    後法律有變更者，適用行為時之法律。但行為後之法律有利
    於行為人者，適用最有利於行為人之法律，修正後之刑法第
    二條第一項定有明文。該條之規定係規範行為後法律變更所
    生新舊法律比較適用之準據法，雖亦經修正，但因屬適用法
    律之準據法，本身尚無比較新舊法之問題，應一律適用裁判
    時之修正後刑法第二條之規定，決定適用之刑罰法律。又比
    較時，應就罪刑有關之加重、減輕暨其他法定加減原因（如
    身份加減）與加減比例等一切情形，本於統一性及整體性原
    則，綜其全部罪刑之結果而為比較（最高法院九十五年五月
    二十三日刑事庭第八次會議決議可資參照）。
(一)關於罰金刑部分：
    被告行為後，刑法第三十三條第五款關於「罰金：一元以上
    」之規定，修正公布為「罰金：新臺幣一千元以上，以百元
    計算之」，刑罰法定本刑中列有罰金刑者，其法定最低度罰
    金刑因之提高，涉及科刑規範變更，自有新舊法比較必要（
    見臺灣高等法院暨所屬法院九十五年法律座談會刑事類提案
    第一號結論）。經比較上述修正前、後之規定，以修正前即
    行為時之法律較有利於被告。
(二)有關易服勞役部分:
    被告行為時之修正前刑法第四十二條第二項前段規定：「易
    服勞役以一元以上三元以下折算一日。」，又被告行為時之
    易服勞役折算標準，依修正前罰金罰鍰提高標準條例第二條
    （現已刪除）之規定，就其原定數額提高為一百倍折算一日
    ，則被告行為時之易服勞役折算標準，最高應以銀元三百元
    折算一日，經折算為新臺幣後，應以新臺幣九百元折算為一
    日，且易服勞役期限「不得逾六月」。惟被告行為後之修正
    刑法第四十二條第三項前段規定：「易服勞役以新臺幣一千
    元、二千元或三千元折算一日。」，而易服勞役期限則提高
    為「不得逾一年」，是易服勞役折算結果若未逾六月，應以
    修正後之規定較有利於被告，但如宣告之罰金刑易服勞役期
    間逾六個月時，則適用修正前刑法第四十二條第三項之規定
    （見臺灣高等法院暨所屬法院九十五年法律座談會刑事類提
    案第六號結論）。
(三)又被告行為時之刑法第五十五條規定：「一行為而觸犯數罪
    名，或犯一罪而其方法或其結果之行為犯他罪名者，從一重
    處斷」；而被告行為後該條修正為：「一行為而觸犯數罪名
    者，從一重處斷。但不得科以較輕罪名所定最輕本刑以下之
    刑」。亦即被告行為後，有關想像競合犯之規定仍保留，但
    在科刑上有所限制；且修正後之規定僅係法理之明文化，非
    屬法律之變更，亦應逕行適用修正後第五十五條之規定，無
    比較適用之問題。
(四)沒收：修正刑法第三十八條僅將第一項第二款、第三款之物
    ，以屬於「犯罪行為人者」為限，得沒收之。與修正前條文
    以屬於「犯人者」為限僅係文字修正，對被告並無有利不利
    情形，自無比較問題，應適用現行刑法第三十八條規定。
(五)按被告行為時，刑法第五十九條規定：「犯罪之情狀可憫恕
    者，得酌量減輕其刑。」，而九十五年七月一日修正施行後
    同條規定：「犯罪之情狀顯可憫恕，認科以最低度刑仍嫌過
    重者，得酌量減輕其刑。」，修正後之規定較為具體、明確
    ，亦即將刑之酌減之審認標準，由原來較概括、抽象之情形
    予以明文化，非屬法律之變更，不生比較適用之問題，應逕
    適用修正後之法律。
(六)修正前刑法第七十四條規定：受二年以下有期徒刑、拘役或
    罰金之宣告，而有左列情形之一，認為以暫不執行為適當者
    ，得宣告二年以上、五年以下之緩刑，其期間自裁判確定之
    日起算：（一）未曾受有期徒刑以上刑之宣告者。（二）前
    受有期徒刑以上刑之宣告，執行完畢或赦免後，五年以內未
    曾受有期徒刑以上刑之宣告者。惟依九十五年七月一日修正
    公布施行之刑法第七十四條第一項則規定僅以故意犯罪為限
    ，不包含過失犯罪；另於第二項規定得斟酌情形命犯罪行為
    人為各款義務等。比較修正前後之緩刑規定，以修正後之規
    定，較有利於被告，應依刑法第二條第一項但書規定，適用
    修正後之刑法第七十四條規定（參見最高法院前揭決議）。
五、
(一)原審判決以被告二人罪證明確，因予論罪科刑，就被告甲○
    ○部分，原判決以其犯後態度不佳，而判處其有期徒刑四年
    二月，併科罰金新台幣三十萬元並諭知罰金易服勞役折算之
    標準，認事用法及量刑均無不妥，被告甲○○上訴認量刑過
    重云云，顯無理由，應予駁回。惟就被告乙○○部分，原判
    決亦予以論罪科刑，固非無見。惟查：按犯罪之動機、手段
    、犯罪行為人之生活狀況、品行、智識程度、犯罪所生之危
    險與損害、犯後態度，依刑法第五十七條第一款、第三款、
    第四款、第五款、第六款、第九款、第十款之規定，為科刑
    輕重審酌之標準，本件被告乙○○係因與另被告甲○○為同
    居關係，生有一女，與寄藏槍彈之甲○○友人「和仔」並不
    熟識，雖知該「和仔」拿槍彈去伊等租屋處寄託，惟因甲○
    ○旋涉毒品案被羈押，乙○○於租屋屆期回去整理衣物時，
    不知如何處理該槍彈，為恐帶回家伊母親發現，故攜至其上
    班之奇美公司內務櫃放置，而其平日並非幫派份子，乃循規
    蹈距之奇美公司女作業員，無任何前科非行，智識程度不高
    ，遇人不淑，而涉犯本件罪行，且在寄藏期間尚未生任何具
    體惡害等情，原判決遽予判處有期徒刑三年二月，併科罰金
    新台幣二十五萬元，其量刑顯未依上開規定詳予審酌，自有
    未妥。被告乙○○上訴認原判決量刑過重，尚非無由，原判
    決既有可議，應由本院撤銷改判。
(二)茲審酌上開事項，並參酌被告乙○○素無非行，係因所遇非
    人，一時失察而觸法，不止失去在奇美公司之工作，目前在
    餐飲店上班，月薪僅一萬七千元（見審判卷第九十七頁），
    與甲○○所生之幼女尚未滿週歲，有戶籍謄本在卷可佐（見
    本院卷第九十三頁），需其撫育，且家境不佳，尚有肢障之
    父親、子宮癌開刀之母親待其照料，家計負擔甚重，有里長
    辦公處證明書可稽（見本院卷第九十四頁），因一時失慮不
    知拒絕致犯本罪，且其所受寄藏之槍、彈數量非多，未曾恃
    以犯他罪，本件犯後已知坦承犯行，然所觸犯槍砲彈藥刀械
    管制條例第八條第四項之罪，其法定刑為三年以上十年以下
    有期徒刑，併科新臺幣七百萬元以下罰金，確屬情輕法重，
    被告犯罪情狀衡之社會常情確有堪予憫恕者，即使科以最低
    度刑仍嫌過重，依刑法第五十九條規定，酌量減輕其刑。茲
    審酌上開情由，量處如主文第二項所示之判決。
(三)再被告乙○○前此未曾受有期徒刑以上刑之宣告，有臺灣高
    等法院被告全國前案紀錄表可稽，其在犯罪後態度良好坦承
    犯行不諱，尚知所悔悟，兼衡被告家境堪憐，有待其負起一
    家老小生計及照料，及前開量刑審酌各事項，因認其經本次
    罪刑之宣告後，已知所警惕而無再犯之虞，而認對其宣告刑
    ，以暫不執行為適當，爰依刑法第七十四條第一項第一款併
    諭知緩刑五年，以勵自新。
(四)又扣案之本件槍彈，除其中因試射鑑驗而耗損之口徑九㎜之
    制式子彈一顆、直徑約八點二㎜之改造子彈一顆及直徑約九
    ㎜之土造子彈一顆，已不具殺傷力而喪失違禁物之性質外，
    其餘仿ＢＥＲＥＴＴＡ廠８４型半自動手槍之改造玩具手槍
    壹枝（槍枝管制編號：0000000000號，含彈匣壹
    個）及直徑約八點二㎜之改造子彈貳顆，均屬違禁物，應併
    依刑法第三十八條第一項第一款宣告沒收。
據上論斷，應依刑事訴訟法第三百六十八條、第三百六十九條第
一項前段、第三百六十四條、第二百九十九條第一項前段、槍砲
彈藥刀械管制條例第八條第四項、第十二條第四項，刑法第二條
第一項、第十一條前段、第二十八條、第五十五條、第五十九條
、第四十二條第二項（修正前）、第七十四條第一項第一款、第
三十八條第一項第一款，判決如主文。
本案經檢察官劉欽銘到庭執行職務。
中    華    民    國    95    年    12    月    29    日
                  刑事第一庭    審判長法  官  黃崑宗
                                      法  官  蔡長林
                                      法  官  夏金郎
以上正本證明與原本無異。
如不服本判決，應於收受本判決後十日內向本院提出上訴書狀。
其未敘述上訴理由者並得於提起上訴後十日內向本院補提理由書
狀（均須按他造當事人之人數附繕本）「切勿逕送上級法院」。
                                      書記官  劉岳文
中    華    民    國    95    年    12    月    29    日
附錄：本案論罪科法條全文
槍砲彈藥刀械管制條例第八條第四項：
未經許可，持有、寄藏或意圖販賣而陳列第一項所列槍枝者，處
三年以上十年以下有期徒刑，併科新臺幣七百萬元以下罰金。
槍砲彈藥刀械管制條例第十二條第四項：
未經許可，持有、寄藏或意圖販賣而陳列子彈者，處五年以下有
期徒刑，併科新台幣三百萬元以下罰金。


司法院資訊處製作；財團法人民間司法改革基金會備份。
